最高法院刑事判決　　　　　　　　　　　　　　　九十三年度台上字第六八二二號
　　上　訴　人　台灣高等法院台南分院檢察署檢察官
　　被　　　告　甲○○
右上訴人因被告違反貪污治罪條例案件，不服台灣高等法院台南分院中華民國九十三
年十月七日第二審更審判決（九十三年度上更(一)字第三六０號，起訴案號：台灣台南
地方法院檢察署九十年度偵字第一０六三九號），提起上訴，本院判決如左：
    主  文
原判決撤銷，發回台灣高等法院台南分院。
    理  由
本件原判決以公訴意旨略稱：被告甲○○自民國八十八年七月間起擔任台南縣玉井鄉
公所中正村村幹事，係依據法令從事公務之人員，竟基於意圖為自己不法所有之概括
犯意，自八十八年七月二十一日起至八十九年八月九日止，利用職務上保管該村辦公
室設於台南縣玉井鄉農會信用部存款帳戶（戶名係該村村長朱振山，帳號：一０—一
一０—０三一六二—九號）存摺及印鑑之機會，連續按月將玉井鄉公所撥入上開帳戶
新台幣（下同）五千四百元或四千元不等之村辦公費全數提領，除繳付村辦公處之水
費、電費及電話費外，將所持有之其餘款項悉數侵占入己私自花用，嗣於八十九年八
月二十七日為玉井鄉公所派員檢查時發現，共計侵占村辦公室費三萬七千零二十六元
，因認被告甲○○涉有違反貪污治罪條例第四條第一項第一款之侵占公有財物罪嫌；
經審理結果，認被告之犯罪不能證明，因而維持第一審諭知被告無罪之判決，駁回檢
察官在第二審之上訴。
惟查：(一)原判決於理由欄說明：「被告甲○○每月將村辦公費提領後，將之用於水電
費、電話費外，尚支用於茶葉費、便餐費、文具費等與辦公事務具有關連性之事項，
總額共計三萬七千三百元，詳細支出如左：（I）八十九年三月十五日飄香茶行收據
：茶葉五斤，價額四千元。（II）八十八年十二月二十一日全福莊餐飲收據：便餐價
額一萬二千元。（III）八十九年八月十三日百里鄉海產店收據：便餐價額一萬二千元
。（Ⅳ）八十九年二月二十三日永昌印刷所收據：價額四千一百元。（Ⅴ）八十九年
四月二十六日永昌印刷所收據：價額五千二百元。有其提出茶葉費收據一紙、便餐費
收據二紙、文具費收據二紙附卷可查」，又採信被告所辯：不知鄰長之便餐費及公務
雜項支出均可報銷而未提出單據核銷等語；然依一般經驗，公務餐聚，除自掏腰包請
客者外，主辦人員於付款同時均會向餐廳索取收據作為報銷之用，被告所供不知公務
便餐費可以報銷之辯解，是否違背經驗法則？又截至八十九年八月二十七日玉井鄉公
所派楊朝民前往中正村辦公處查帳時，被告未曾提出有上開全福莊餐飲店及百香海產
店（原判決誤寫為百里鄉海產店）共二萬四千元之支出，被告當時是否並未支出該款
？被告於法務部調查局台南縣調查站（下稱台南縣調查站）調查時，何以供稱：「除
水費、電費、電話費支出證明，沒有其他支出證明」？且依卷內資料，至八十九年八
月九日，中正村辦公費餘額，應有三萬七千零八十五元，惟台南縣玉井鄉農會活期存
款帳號一０｜一一０｜０三一六二｜九號戶名朱振山（中正村村長）之村辦公費帳戶
明細上僅列載五十九元，相差三萬七千零二十六元，被告若未於之前給付二萬四千元
之餐費，何以帳目不符？又百香海產店所發收據上所列日期係八十九年八月十三日，
有該收據附卷可稽，如果該收據真正，則八十九年八月九日之前，並無該便餐費一萬
二千元之支出，何以村辦公費帳戶明細上僅剩五十九元？而被告為中正村村幹事，購
買公務上所用文具竟謂不知可以報帳，是否違背經驗法則？再被告於台南縣調查站調
查及檢察官偵查時，何以均未曾供稱有上開三萬七千三百元之公務支出？若確有該三
萬七千三百元之公務支出，被告又何必於八十九年九月一日以私款三萬七千五百元（
已逾帳目上不符之三萬七千零二十六元）存入上開朱振山帳戶內彌補？實情如何？原
判決俱未切實查明，自屬違誤。(二)原判決以證人張文聰所供：「是飄香茶葉行張玉梅
拿來放在我這裡，如甲○○要就向我拿，八十九年三月五日給一張收據，及九十年四
月份給另一張收據，給茶葉就同時給收據，「茶葉收據是我寫的，印章是張玉梅蓋好
章交給我的」，作為有利於被告之證據；然被告於第一審提出之飄香茶行八十九年三
月十五日、茶葉五斤四千元之收據，與證人張文聰上開所供八十九年三月五日及九十
年四月份各給被告一張收據何干？且除去九十年四月份所給之收據，於八十九年三月
十五日購買茶葉五斤，有無可能提前於八十九年三月五日即給付被告收據？又被告既
辯稱不知公務雜項支出亦可報帳，該八十九年三月十五日收據上抬頭記明：「中正村
辦公處」，是否應被告之要求而列載？此與該項公務支出及該等收據是否真正，至有
關係，原判決未深入究明，即維持第一審判決諭知被告無罪，尚嫌率斷。綜上，應認
原判決仍有撤銷發回之原因。
據上論結，應依刑事訴訟法第三百九十七條、第四百零一條，判決如主文。
中　　　華　　　民　　　國　　九十三　　年　　 十二 　　月　　 三十 　　日
                              最高法院刑事第一庭
                                  審判長法官  施　文　仁
                                        法官  林　永　茂
                                        法官  蕭　仰　歸
                                        法官  林　開　任
                                        法官  呂　永　福
      右正本證明與原本無異
                                              書  記  官
中　　　華　　　民　　　國　　九十四　　年　　　一　　　月　　　五　　　日
                                                                        Ｔ
